臺灣高等法院花蓮分院刑事判決　　　　　　九十年度上訴字第二二九號
　　上　訴　人　臺灣台東地方法院檢察署檢察官
　　被　　　告　丙○○
　　選任辯護人　吳漢成
右列上訴人因被告偽造文書案件，不服臺灣台東地方法院九十年度訴字第九號中華民
國九十年七月三十一日第一審判決( 起訴案號：臺灣台東地方法院檢察署八十九年度
偵字第一六六八號 )，提起上訴，本院判決如左：
    主  文
原判決撤銷。
丙○○行使變造私文書，足以生損害於他人，處有期徒刑陸月，如易科罰金以佰元
折算壹日。
    事  實
丙○○於民國（下同）八十七年間，因偽造文書案件，經臺灣臺東地方法院判處有期
徒刑三月，緩刑二年確定。明知其以新臺幣（下同）一萬元向臺東市全日盛公司乙○○購買因引擎老舊，已不堪使用，應行報廢之馬自達汽車Ｓ八－九四三一號小貨車，
竟未予辦理報廢，仍於八十八年七、八月間，在臺東市○○路一二八號所經營之汽車
保養廠，擅自拆卸該車配裝之Ｎ二八三三Ｏ三Ｌ號引擎，另以經打造變造有Ｎ二八三
三Ｏ三Ｌ號碼他引擎之準私文書安裝於該小貨車上，並於八十八年九月間，以八萬元
出售予不知情之甲○○（業經檢察官不起訴處分確定）供行使之用，足以生損害汽車
製造廠商之信譽與管理，八十九年一月十八日十一時三十分許，由不知情之陳俊安，
開往臺東市監理站驗車處，代辦定期驗車時，為檢驗員黃俊銘發覺該車引擎拓模與原
始資料引擎號碼拓模不符，因而報警追查，甲○○乃將該車退返丙○○，因而查獲丙○○。
案經台灣台東地方法院檢察署檢察官自動檢舉偵查起訴。
    理  由
一訊之被告丙○○矢口否認有前揭事實，辯稱：「該車係向乙○○購得，曾將該車板
  金、噴漆，並整修過引擎，再賣給甲○○，伊只修理引擎之活塞及電片部分，引擎
  主體部分未整修，沒有偽造引擎號碼」等語。但查：
  (一)Ｓ八－九四三一號小貨車係八十一年九月份出廠，原係全日盛公司所有，因該車
    引擎損壞、亦無修理價值，乃於八十八年七、八月間折價一萬元售予被告，以便
    辦理報廢等情，已據出售該車予被告之證人即全日盛公司乙○○於偵查中供證甚
    詳（見八十九年度偵字第八四二號卷第十六頁），被告於警訊時亦坦白承認上開
    事實，而該車出售予被告之前，均由全日盛公司依限繳納牌照等稅並定期檢驗車
    輛，亦經證人乙○○於本院調查時到庭結證屬實，該車在出售予被告之前均按期
    檢驗，並無問題，迄至八十八年七、八月間出售予被告，被告加以整修（尤其引
    擎部分）後於八十八年九月間出售予甲○○，在此期間該車並未經他人修理，亦
    據被告於警訊時供述甚詳，迨至八十九年一月十八日上午十一時三十分許，甲○○委請陳俊安駕駛該車前往台東監理站參加定期驗檢，結果為檢驗員黃俊銘發現
    該車引擎號碼與留存之原始引擎拓模不符等情，亦分別經證人陳俊安、黃俊銘於
    偵查中供證無誤（見警訊筆錄及同上偵查卷第四十七頁），復有該車車籍資料，
    引擎原始拓模與該車檢驗時拓模在警卷可憑。另據證人即全日盛之員工陳紹秦於
    偵查中證稱：「．．．我那台車（原牌照為ＷＲ－七九二三、換發為Ｓ八－九四
    三一）引擎壞掉了，之前有修過．．．後來壞掉，不能再修，交給丙○○沒再回
    來，這台車之前有很多員工開過，引擎常冒煙，或壞了，修過很多次，在我手中
    就有二、三次，向老板爭取換車，並表示開遠路有危險」等語（見同上偵查卷第
    廿一頁），足見該車引擎已不堪修理再行使用。被告竟能整修，再以八萬元之高
    價出售（因該車已老舊需報廢），顯見被告確有將該車引擎換裝，將原車引擎號
    碼磨除，重新打上同一引擎號碼加以變造。
  (二)該車現況，經證人陳紹秦於偵查中經檢察官提示該車採證照片後供證稱：「不是
    （這台車），沒有那麼新」等語（見同上偵查卷第廿二頁）。本院於九十年十二
    月廿四日前往被告之修理廠勘驗該車，但該車已被解體，車身號碼已被取下，惟
    本院於該車車廂安全帶上發現該安全帶載明（一九九七年Ｓ０八三Ｅ）之番號，
    亦與該車係一九九二年出廠之年份不符，足見車身亦非原來之車身（因車上所附
    安全帶，除非車禍損壞並無換裝之必要）。足證被告有以他車套用原Ｓ八－九四
    三一號車蒙混使用之情形。
  (三)該車引擎雖經磨平電解，或以藥水均無法使原來號碼重現，但據證人吳仲明、顏
    義峰證稱：「可能被告磨得很深，字跡沒有出現，或因引擎號碼最底層有一片金
    屬薄片掉落，已經超過容忍度，所以原來號碼無法重現」等語，上開證言均不足
    以證明被告並未變造該車引擎號碼。因該車引擎號碼與原始留存之引擎拓模不符
    ，字跡顯然不同，且有嚴重移位，有該拓模附於警卷可供比對。並經證人黃俊銘
    供證甚詳。上開有利被告之證言，亦不足據為有利被告之認定。
綜上所述，被告前開之辯解，均係諉卸刑責之藉口，不足採信，事證明確，被告犯行
足以認定。
二按汽車引擎號碼及製造廠對於其出廠車輛之管理及信用維護及辨識之用，乃表示一
  定用意之證明，依刑法第二百二十條之規定，應以私文書論，被告將之變造，且已
  行使，自足以生損害於製造廠商馬自達汽車公司；核被告所為，係犯刑法第二百十
  六條、第二百十條之行使變造偽造私文書罪，被告變造後已出售予他人並辦理過戶
  手續，已達行使階段，應論以行使變造私文書罪，變造之低度行為，為高度之行使
  行為所吸收，不另論罪，原審不能證明被告犯罪，諭知無罪之判決，固非無見。惟
  查被告應成立前開罪名，已詳如前述，檢察官認被告應成立犯罪，指摘原判決不當
  ，為有理由，自應將原判決撤銷改判。爰審酌被告行為後否認犯罪，並無悔意，且
  有同類之犯罪前科，經判處罪刑，並予緩刑，尚在緩刑期間，又犯本罪及對汽車製
  造商之信譽與影響交通安全之管理等一切情狀，量處有期徒刑六月，同時諭知易科
  罰金之折算標準，以示懲儆。變造之引擎號碼，業已於鑑定時磨除，無從予以沒收
  ，併此明。
據上論斷，應依刑事訴訟法第三百六十九條第一項前段，第三百六十四條，第二百九
十九條第一項前段，刑法第二百十六條，第二百二十條第一項，第四十一條第一項前
段，罰金罰鍰提高標準條例第二條如主文。
本案經檢察官李土城到庭執行職務。
中      華      民      國      九十一    年     三       月    十一    日
                                    審判長法官  謝  志  揚
                                          法官  賴  淳  良
                                          法官  莊  謙  崇
右正本證明與原本無異。
如不服本判決，應於送達後十日內，向本院提出上訴狀。其未敘述理由者，並應於提
出上訴狀後十日內向本院補提理由狀(須附繕本)。
                                        書記官  林  明  智
中      華      民      國      九十一    年     三       月    十三    日
